臺灣板橋地方法院刑事判決　　　　　　　 96年度訴字第786號
公　訴　人　臺灣板橋地方法院檢察署檢察官
被　　　告　甲○○
　　　　　　　　　　（另案在臺灣臺東監獄武陵分監）
上列被告因違反毒品危害防制條例案件，經檢察官提起公訴（96
年度毒偵字第449 號），因被告於本院準備程序中為有罪之陳述
，本院告知被告簡式審判程序之旨，並聽取當事人之意見後，經
合議庭裁定改以簡式審判程序審理，判決如下：
    主  文
甲○○連續施用第一級毒品，累犯，處有期徒刑壹年貳月。
    事  實
一、甲○○前因施用毒品案件經本院以九十年度毒聲字第三七八
    七號裁定令入戒治處所施以強制戒治，於民國九十二年三月
    八日執行完畢，並由臺灣板橋地方法院檢察署檢察官聲請簡
    易判決處刑，經本院於九十年十月二十五日以九十年度板簡
    字第一七一三號刑事簡易判決判處有期徒刑五月，如易科罰
    金以銀元三百元折算一日，於九十年十一月十六日判決確定
    。復因竊盜案件，經本院於九十一年五月二十八日以九十一
    年度易緝字第七八號刑事判決判處有期徒刑五月，如易科罰
    金以銀元三百元折算一日，於九十一年七月四日判決確定。
    上開二案嗣經定應執行刑為有期徒刑九月，如易科罰金以銀
    元三百元折算一日，於九十二年十月十一日縮刑期滿執行完
    畢。詎其猶不知悔改，於上開強制戒治執行完畢後五年內，
    復基於施用第一級毒品海洛因之概括犯意，或同時施用第一
    級毒品海洛因及第二級毒品甲基安非他命之概括犯意，自九
    十五月五月二日晚上十時許至九十五年六月九日某時許止，
    在臺北縣板橋市○○街四九巷三號住處，以將海洛因或與甲
    基安非他命同時摻入香菸內點燃後吸食之方式，連續單獨施
    用第一級毒品海洛因或連續同時施用第一級毒品海洛因與第
    二級毒品甲基安非他命多次。嗣分別於九十五年五月三日下
    午五時許，因另犯竊盜案件為警查獲並採集其尿液送驗，及
    於九十五年六月十日因另案至警局說明時，經其同採集尿液
    送驗而查獲上情。
二、案經臺北市政府警察局北投分局報告及臺北縣政府警察局移
    送臺灣板橋地方法院檢察署檢察官偵查起訴。因甲○○於本
    院準備程序中為有罪之陳述，經本院合議庭裁定以簡式審判
    程序審理。
    理  由
一、前揭事實業據被告甲○○於本院準備程序中自白不諱，且查
    ：
（一）被告於九十五年五月三日採尿送驗結果，係呈嗎啡及甲基
      安非他命陽性反應，此有臺灣檢驗科技股份有限公司九十
      五年五月十八日濫用藥物尿液檢驗報告、尿液代碼對照表
      各一份在卷可稽（見臺灣桃園地方法院檢察署九十五年度
      毒偵字第三一三○號偵查卷第六、七頁），另於九十五年
      六月十日採尿送驗結果，係呈嗎啡陽性反應，亦有同公司
      九十五年七月五日濫用藥物尿液檢驗報告、尿液代碼對照
      表各一份附卷可憑（見臺灣板橋地方法院檢察署九十五年
      度毒偵字第六六八三號偵查卷第十二、十三頁）。
（二）又海洛因施用入人體後水解還原成嗎啡，再循嗎啡之代謝
      方式排出體外，業據行政院衛生署藥物食品檢驗局以七三
      藥檢壹字第○三○二二一號函說明綦詳，且尿液中能否驗
      出嗎啡陽性反應，與其投與量、投與途徑、採尿時間、個
      人體質及檢測方法之靈敏度有關，國外曾有文獻報導注射
      六毫克之海洛因鹽酸鹽，其代謝物嗎啡之平均可檢出時限
      約為二十六小時，亦經行政院衛生署藥物食品檢驗局於八
      十一年九月八日以（八一）藥檢壹字第八一一四八八五號
      函釋明在案。
（三）甲基安非他命經口服投與後，約百分之七十於二十四小時
      內自尿中排出，約百分之九十於九十六小時內自尿中排出
      ，由於目前國內尿液中甲基安非他命之檢驗僅為鑑定其是
      否呈陽性反應，尚未定其含量，且甲基安非他命成分之檢
      出與其投與方式、投與量、個人體質、採尿時間與檢測儀
      器之精密度等諸多因素有關，因此僅憑尿液中呈甲基安非
      他命陽性反應，並無法確實推算吸食時間距採集時間之長
      短，惟依上述資料推斷，最長可能不會超過四日即九十六
      小時，此經行政院衛生署藥物食品檢驗局於八十一年二月
      八日以（八一）藥檢壹字第○○一一五六號函釋明在案。
      前揭尿液檢驗報告載明係以GC/MS（即氣相層析質譜儀分
      析法）方法作為確認檢驗之方式，而該方法之原理係檢品
      經氣化後，通過層析管分離純化，再將純化後之成分循序
      送入質譜儀做個別鑑定。因質譜儀所測定之圖譜，在化學
      上被公認具有指紋特性，故可據以完全判定該檢品係為何
      種化合物。是以氣相層析質譜儀（GC/MS）作藥物及其代
      謝產物之定性及定量分析，幾乎不會有偽陽性反應產生，
      此經台北榮民總醫院於八十三年四月七日以八三北總內字
      第三○五九號函釋明在案。
（四）甲基安非他命或海洛因大多分開使用，惟於下列情況會有
      混用：１、有些海洛因使用者喜好加入甲基安非他命以增
      加其舒暢感覺；２、原先使用甲基安非他命者開始嘗試使
      用海洛因時；３、有些海洛因成癮者偶而會施用安非他命
      來消除海洛因戒斷時出現之不舒服症狀；４、有些海洛因
      販毒者加入甲基安非他命以增加其重量。這兩種藥物同時
      施用不會引起排斥，甚至在欣快感方面有被加強的可能。
      此有行政院國軍退除役官兵輔導委員會臺北榮民總醫院於
      九十三年五月十一日以北總內字第○九三○○二三三七二
      號函影本在卷可佐。是被告所稱：將甲基安非他命和海洛
      因研磨成粉同時摻入香菸內點燃後併行施用等語，尚非無
      據。準上，被告之尿液經以氣相層析質譜儀分析法檢驗，
      既係呈嗎啡及甲基安非他命陽性反應，顯見被告應有在前
      揭犯罪時間單獨施用第一級毒品海洛因，或同時施用第一
      級毒品海洛因及第二級毒品甲基安非他命之行為甚明。
（五）被告前因施用毒品案件，經本院以九十年度毒聲字第三七
      八七號裁定令入戒治處所施以強制戒治，於九十二年三月
      八日執行完畢之事實，有臺灣高等法院被告前案紀錄表一
      份在卷可按，是被告於前揭強制戒治期滿五年內，再犯本
      件施用第一級毒品海洛因及第二級毒品甲基安非他命，事
      證明確，其犯行堪以認定，應予依法論科。
二、查被告行為後，於九十四年二月二日修正公布之刑法，業於
    九十五年七月一日施行。按行為後法律有變更者，適用行為
    時之法律，但行為後之法律有利於行為人者，適用最有利於
    行為人之法律，現行刑法第二條第一項訂有明文。此條規定
    乃與刑法第一條罪刑法定主義契合，而貫徹法律禁止溯及既
    往原則，係規範行為後法律變更所生新舊法律比較適用之準
    據法，是刑法第二條本身雖經修正，但刑法第二條既屬適用
    法律之準據法，本身尚無比較新舊法之問題，應一律適用裁
    判時之現行刑法第二條規定以決定適用之刑罰法律，合先敘
    明。又以本次刑法修正之比較新舊法，應就罪刑有關之共犯
    、未遂犯、想像競合犯、牽連犯、連續犯、結合犯，以及累
    犯加重、自首減輕暨其他法定加減原因（如身分加減）與加
    減例等一切情形，綜其全部罪刑之結果而為比較，最高法院
    九十五年五月二十三日九十五年度第八次刑庭會議決議可資
    參照。經查：
（一）刑法第五十六條連續犯之規定，新法修正已修正刪除，是
      於新法修正施行後，被告之數犯罪行為，即須分論併罰。
    　此刪除雖非犯罪構成要件之變更，但顯已影響行為人刑罰
    　之法律效果，自屬法律有變更，依修正後刑法第二條第一
      項規定，比較新、舊法結果，仍應適用較有利於被告之行
      為時法律即舊法論以連續犯。
（二）刑法四十七條有關累犯之規定，修正前規定「受有期徒刑
      之執行完畢，或受無期徒或有期徒刑一部之執行而赦免後
      ，五年以內再犯有期徒刑以上之罪者，為累犯，加重本刑
      至二分之一。」，而修正後則規定「受執刑之執行完畢，
      或一部之執行而赦免後，五年以內故意再犯有期徒刑以上
      之罪者，為累犯，加重本刑至二分之一」，比較新舊法之
      結果，行為時之舊法對於被告並無不利。
（三）綜合上述各條文修正前、後之比較，揆諸前揭最高法院決
      議及修正後刑法第二條第一項前段、後段規定之「從舊、
      從輕」原則，自應適用被告行為時之法律，即修正前刑法
      之相關規定及罰金罰鍰提高標準條例第一條前段規定，予
      以論處。至刑法第五十五條前段想像競合犯之規定，於修
      正施行前規定：「一行為觸犯數罪名，從一重處斷」，修
      正施行後新法則規定：「一行為而觸犯數罪名者，從一重
      處斷。但不得科以較輕罪名所定最輕本刑以下之刑。」，
      新法但書係科刑之限制，為法理之明文化，非屬法律之變
      更，併此敘明（最高法院九十五年第八次刑庭會議決議參
      照）。
三、查海洛因、甲基安非他命分屬毒品危害防制條例第二條第二
    項第一款所規定之第一級毒品及同條項第二款所規定之第二
    級毒品，核被告所為，係犯毒品危害防制條例第十條第一項
    施用第一級毒品罪及同條第二項施用第二級毒品罪。被告持
    有毒品，復進而施用，其持有毒品之低度行為，為施用毒品
    之高度行為所吸收，均不另論罪。被告先後多次施用第一級
    毒品海洛因之犯行，時間緊接，所犯構成要件相同，顯係基
    於概括犯意反覆為之，為連續犯，依修正前刑法第五十六條
    規定，各以一罪論，並加重其刑。又其於九十五年五月三日
    同時施用第一級毒品海洛因及第二級毒品甲基安非他命，係
    以一行為同時觸犯上開二罪，為想像競合犯，依刑法第五十
    五條之規定，應從重依連續施用第一級毒品罪論處。公訴意
    旨認上開二罪應分論併罰，容有誤會。又被告前有如犯罪事
    實欄所載之犯罪科刑及執行情形，有臺灣高等法院被告前案
    紀錄表一件在卷足佐，其於有期徒刑執行完畢後，五年內再
    犯有期徒刑以上刑之本罪，為累犯，應依修正前刑法第四十
    七條規定，加重其刑，併遞加重之。本院審酌被告施用毒品
    ，足以戕害其身心，滋生其他犯罪，惡化治安，嚴重損及公
    益，且被告前曾犯施用毒品罪，業經強制戒治執行完畢釋放
    ，仍未戒斷其施用毒品之惡習，竟再為本件施用毒品犯行，
    顯見其不思悔改，及其犯後坦承犯行，而其施用毒品行為於
    本質上係屬自我戕害行為，反社會性之程度應屬較低等一切
    情狀，量處如主文所示之刑，以資懲儆。
據上論斷，應依刑事訴訟法第百七十三條之一第一項、第二百九
十九條第一項前段，毒品危害防制條例第十條第一項、第二項、
第二十三條第二項，刑法第二條第一項前段、第十一條、第五十
五條、修正前第五十六條、修正前第四十七條，判決如主文。
本案經檢察官沈志成到庭執行職務。
中　　華　　民　　國　　96　　年　　6 　　月　　7 　　日
                  刑事第十五庭  審判長法　官  陳鴻清
                                      法  官  朱嘉川
                                      法  官  劉安榕
上列正本證明與原本無異。
如不服本判決，應於判決送達後十日內向本院提出上訴狀（應附
繕本），上訴於臺灣高等法院。
                                     書記官   楊馥如
中　　華　　民　　國　　96　　年　　6 　　月　　12　　日
附錄本案論罪科刑法條全文：
毒品危害防制條例第10條
施用第一級毒品者，處六月以上五年以下有期徒刑。
施用第二級毒品者，處三年以下有期徒刑。
